【裁判字號】    97,易,2417
【裁判日期】    970707
【裁判案由】    竊盜
【裁判全文】
臺灣臺中地方法院刑事判決              97年度易字第2417號
公  訴  人  臺灣臺中地方法院檢察署檢察官
被      告  乙○○
                    現於臺灣臺中監獄另案執行中
上列被告因竊盜案件，經檢察官提起公訴（97年度偵字第12732號）
，本院判決如下：
    主    文
乙○○無罪。
    理    由
一、公訴意旨略以：被告乙○○前於民國（下同）91年間，因違
    反毒品危害防制條例案件，經法院判處有期徒刑1年10月確
    定，甫於94年9月14日縮刑期滿執行完畢（本件已構成累犯
    ）。仍不知悔改，仍基於意圖為自己不法所有之竊盜犯意，
    於97年5月27日下午3時30分許前某時，在臺中縣豐原市○○
    路100號前，以自備鑰匙徒手竊取甲○○○所有之車牌號碼
    TBT-922號機車1輛。嗣於同年同月28日15時30分許，在臺中
    縣豐原市○○路612巷底，為警查獲，並扣得其所有供行竊
    所用之鑰匙1支。因認被告乙○○涉犯刑法第320條第1項之
    竊盜罪嫌云云。
二、按犯罪事實應依證據認定之，無證據不得認定犯罪事實。又
    不能證明被告犯罪者，應諭知無罪之判決，刑事訴訟法第15
    4條第2項、第301條第1項分別定有明文。又認定不利於被告
    之事實，須依積極證據，苟積極證據不足為不利於被告事實
    之認定時，即應為有利於被告之認定，更不必有何有利之證
    據。另按事實之認定，應憑證據，如未能發現相當證據，或
    證據不足以證明，自不能以推測或擬制之方法，以為裁判基
    礎；又認定犯罪事實，所憑之證據，雖不以直接證據為限，
    間接證據亦包括在內，然無論直接或間接證據，其為訴訟上
    之證明，須於通常一般之人均不致於有所懷疑，而得確信其
    為真實之程度者，始得據之為有罪之認定，倘其證明尚未達
    到此一程度，而有合理性懷疑之存在時，即無從為有罪之認
    定，最高法院30年度上字第816號判例、40年度臺上字第86
    號判例、30年上字第1831號判例、76年度臺上字第4986號判
    例分別著有明文可資參照。又刑事訴訟法第一百六十一條已
    於九十一年二月八日修正公布，其第一項規定：檢察官就被
    告犯罪事實，應負舉證責任，並指出證明之方法。因此，檢
    察官對於起訴之犯罪事實，應負提出證據及說服之實質舉證
    責任。倘其所提出之證據，不足為被告有罪之積極證明，或
    其指出證明之方法，無從說服法院以形成被告有罪之心證，
    基於無罪推定之原則，自應為被告無罪判決之諭知，最高法
    院92年度臺上字第128號判例參照。而告訴人之告訴，係以
    使被告受刑事訴追為目的，是其陳述是否與事實相符，仍應
    調查其他證據以資審認，最高法院52年度臺上字第1300號判
    例意旨亦可參照。
三、本案證據能力之說明
    按「被告以外之人於審判外之陳述，雖不符前4條（指刑事
    訴訟法第159條之1至第159條之4）之規定，而經當事人於審
    判程序同意作為證據，法院審酌該言詞陳述或書面陳述作成
    之情況，認為適當者，亦得為證據」，又「當事人、代理人
    或辯護人於法院調查證據時，知有第159條第1項不得為證據
    之情形，而未於言詞辯論終結前聲明異議，視為有前項之同
    意」，刑事訴訟法第159條之5第1項、第2項亦有明文。本件
    被告就檢察官提出之證據之證據能力，均未於言詞辯論終結
    前聲明異議，自視為同意，合先敘明。
四、公訴意旨認被告乙○○涉犯竊盜罪嫌，無非以被害人即上開
    機車使用人張穎如於警詢中指述：我是於97年5月27日15時
    30分，在臺中縣豐原市○○路100號前，發現該車失竊等語
    ，復有贓物認領保管收據及照片可佐，且有鑰匙扣案可稽，
    再被告辯稱：係1名店內客人於28日下午3時許，交付其鑰匙
    ，要求其幫忙牽車云云，並非可採等情，為其論據。
五、被告乙○○堅決否認有竊盜犯行，辯稱：當天是志明去我住
    的地方找我，然後帶我去他朋友那邊，就是被查獲的那邊，
    志明是用這臺被查獲的機車載我去的，我在那邊坐了半小時
    之後，志明說那邊有警察，要我下去把機車牽過去給志明，
    就把鑰匙交給我，我就去停機車的地方牽機車。這不是我偷
    的云云。經查，被告就機車來源，先於警詢辯稱：是綽號志
    忠之男子叫我騎去廟東的，鑰匙也是他交付給我的云云，並
    於本院羈押訊問時供稱：那是我朋友綽號志忠的，我說是你
    的，為何你不去牽，他說他被通緝云云，於偵訊則辯稱：一
    位叫志忠的人打電話給我跟我說，要我牽到豐原廟東，他說
    他被通緝外面有警察，所以要我幫他牽車云云，上開辯解前
    後不一，就機車來源究係友人「志忠」或「忠明」所委託其
    前往牽取，所述已非一致；再查獲時，被告所持之機車鑰匙
    係與其家中鑰匙串為一串等情，亦據被告於警詢自承在卷，
    既是友人臨時委託取車，何以被告將該鑰匙與自家鑰匙串為
    一串？再倘確有友人在豐原某飯店委託取車，牽到豐原廟東
    交付，衡情應有相當交情，何以其未能陳述該友人之真實姓
    名地址及聯絡方式？又倘委託其取車之友人有與其電話聯繫
    ，何以其未能提出該通聯紀錄？被告前後所辯，確有諸多矛
    盾及不合常情之處，委無足採，然無論被告辯解是否難以採
    信，依刑事訴訟法第154條第1項之無罪推定原則，若無足可
    證明被告從事某一犯罪構成要件之積極證據，乃先假定被告
    為犯人而命其自證無罪，藉以過濾及鎖定特定犯罪人，或先
    認定被告涉及某項罪名，而依其自辯過程蒐求與案情相關之
    被告生活經歷資料，藉以判斷其所辯是否可採，進而推論被
    告有無構成特定犯罪之舉，俱非法之所許。因本案並未有人
    目睹前開機車被竊之經過，復依既有卷證資料即被害人張穎
    如之警詢供述、贓物領據及照片，只能證明前開機車乃甲○
    ○○所有，由其女張穎如管理使用，於97年5月27日15時30
    分許發現失竊，應係發現前為人所竊，之後於97年5月28日
    15時30分許，該贓車為被告所持用等事實。而持有贓物，在
    社會經驗上其原因非一，舉凡善意受讓、拾得遺失物、竊盜
    、搶奪、強盜、詐欺、故買或收受贓物等均有可能，又前述
    各項行為，是否構成犯罪、成罪者所該當之犯罪構成要件為
    何，均非相同，故尚不能因被告供述其取得贓物來源顯有疑
    義，即任意擬制推測被告持有該等贓物乃出自竊盜一途。即
    持有贓物之原因既不止行竊一端，而本案並無足以證明被告
    確有竊取前開機車之積極證據，自難僅憑被告持有前開失竊
    之機車，且所辯取得贓車原委並無可採等事實，即認定其有
    竊盜犯行。此外，復查無其他證據足資證明被告有竊盜之行
    為，既不能證明被告犯罪，揆諸上揭規定及說明，依法應予
    諭知無罪。
六、末查，被告於查獲現場，係手持鑰匙插入該機車發動電門，
    為現場埋伏員警上前表明身份進行逮捕時，被告猛催油門加
    速逃逸，並與警方車輛發生碰撞滑倒而為警制伏，且所持用
    以使用該機車之鑰匙與被告家中鑰匙串為一串等情，業據被
    告對該機車鑰匙與自己家中鑰匙串為一串，及查獲時緊張騎
    太快而與警方車輛發生碰撞之事於警詢均自承在卷，復有警
    員沈威狄出具之職務報告在卷可佐，由查獲情形觀之，再參
    以被告於本院供稱：（法官問：有無懷疑可能是贓車？）有
    。因為為何樓下有警察，志明就不自己去牽機車，而要我去
    牽機車，所以有懷疑這車子怪怪的等語（本院卷第20頁），
    本案雖無積極證據證明被告行竊本件機車，惟被告顯知悉該
    機車係屬他人失竊之贓車，是被告收受贓車之所為，顯另涉
    有贓物罪嫌，然因此部分未經檢察官起訴，本院無從加以審
    理；且收受贓物罪與竊盜罪之基本社會事實並不相同，本院
    亦不得變更法條，逕論以被告收受贓物罪。故本案被告另涉
    贓物罪嫌部分，應由檢察官依法另行偵辦，併予說明。
據上論斷，應依刑事訴訟法第301條第1項，判決如主文。
中    華    民    國    97    年    7     月    7     日
                         臺灣臺中地方法院刑事第十庭
                             法  官  黃家慧
上正本證明與原本無異。
如不服本判決，應於收受送達後10日內向本院提出上訴書狀（應
敘述具體理由並附繕本）。
上訴書狀如未敘述理由，應於上訴期間屆滿後20日內補提理由書
於本院。
                             書記官  陳靖騰
中    華    民    國    97    年    7     月    7     日


司法院資訊處製作；財團法人民間司法改革基金會備份。
